臺灣臺南地方法院刑事判決　　　　　　　94年度訴字第1189號
　　公　訴　人　臺灣臺南地方法院檢察署檢察官
　　被　　　告　乙○○
　　選任辯護人　向文英律師
上列被告因違反槍砲彈藥刀械管制條例案件，經檢察官提起公訴
（九十四年度偵字第一○○一五號），本院判決如下：
    主    文
乙○○未經許可，寄藏可發射子彈具有殺傷力之槍枝，處有期徒
刑肆年，併科罰金新臺幣拾萬元，罰金如易服勞役，以新臺幣玖
佰元即銀元佰元折算壹日。扣案之改造手槍壹枝（槍枝管制編
號：0000000000號）及改造子彈顆均沒收。
    犯罪事實
一、乙○○於民國九十四年七月一日某時，在臺南縣永康市○○
    街四巷四七號其當時之住處，受姓名年籍均不詳綽號「榮仔
    」之男子囑託，乃基於寄藏改造槍彈之犯意，將可發射子彈
    具殺傷力、仿ＷＡＬＴＨＥＲ廠ＰＰＫ／Ｓ型半自動手槍製
    造之玩具槍換裝土造金屬槍管而成之改造手槍一把（含彈匣
    一個，槍枝管制編號：0000000000號），及具殺
    傷力之土造子彈四顆（其中一顆子彈，業經鑑驗試射而失其
    殺傷力），藏放於前揭住處二樓其與女友陳雅喬之起居臥室
    外陽臺旁，未經許可而寄藏之。嗣於同年八月五日上午十時
    五分許，為警持本院核發之搜索票至其上開住所執行搜索時
    查獲，並扣得上開槍、彈而悉上情。
二、案經臺南市警察局第三分局報請臺灣臺南地方法院檢察署檢
    察官偵查起訴。
    理  　由
一、上開犯罪事實，業據被告乙○○於警詢及偵查中自白不諱，
    核與證人即執行搜索之警員粱國慶證述情節相符，並有如附
    表所示之槍枝（含彈匣一個）、子彈扣案可資佐證。而該等
    槍彈經送鑑定結果認：送鑑八釐米手槍一枝（槍枝管制編號
    ：0000000000號），係由仿ＷＡＬＴＨＥＲ廠Ｐ
    ＰＫ／Ｓ型半自動手槍製造之玩具槍換裝土造金屬槍管而成
    之改造手槍，機械性能良好，可擊發扣案之土造子彈，具殺
　　傷力；送鑑子彈四顆，均係土造子彈，均具直徑約７．５ｍ
  　ｍ之土造金屬彈頭，採樣一顆試射，可擊發，具殺傷力，有
    內政部警政署刑事警察局九十四年八月二十四日刑鑑字第０
    ９４０１２６１５５號槍彈鑑定書在卷為憑。足認被告上開
    自白與事實相符，應可採信。
二、被告雖於本院審理中翻異前詞，辯稱略以：伊不知道那枝槍
    藏在哪裡，那枝槍不是人家寄放的，伊不知道那枝槍為何出
    現在那裡，伊在警詢時因為不知道怎麼說，偵查中想說要跟
    警詢時一樣，伊想說若沒有交代清楚會被收押，所以才這麼
    說云云；被告之選任辯護人辯護略以：被告不知本件槍彈具
    有殺傷力，被告並未受託允諾收受槍彈，該槍彈亦非被告藏
    放於查獲地點，而係丙○○所為，以及被告自白不得作為有
    罪判決之惟一證據，仍依調查其他必要證據，以查是否與事
    實相符，證人丙○○可證明被告於警偵之自白與事實不符云
    云。惟查，
  (一)本件查獲過程，已據證人粱國慶證述：本件是根據線民指證
　　並製作筆錄，且有查證過被告持有毒品和槍械，聲請搜索的
  　範圍是整棟建築物，進行搜索時，被告的母親說被告住在樓
    上，所以上樓搜索（本院卷第四十三頁），當時被告和他女
    友在房間睡覺，伊與執行搜索之警員敲門後在外面等了二、
    三分鐘他們才開門（本院卷第四十四頁），當時伊有在場，
    被告和他女友在房間內，扣案槍彈係在被告房間陽臺旁邊車
    庫上方的遮陽板，其他同事搜索到的時候沒有動，請被告和
    他女友出來看，一開始被告否認是他的，伊說拿回去驗指紋
    ，他才說是他的，被告之警詢筆錄是伊製作的（本院卷第四
    十一頁），當時被告精神狀況非常好，係出於自由意志，且
    係一問一答（本院卷第四十二頁）等語屬實，且證人粱國慶
    與被告並無怨隙，顯無必要甘冒偽證罪責構陷被告入罪，所
    述情節自堪採信。
  (二)被告於本院準備程序中固聲請傳訊證人丙○○，以證明扣案
    槍枝係丙○○所有而放置於查獲處，而證人丙○○於本院審
    理程序時到庭結證：與被告係偶而聯絡之朋友（本院卷第四
    十四頁），通常是伊去找被告，最後一次與被告連絡係在七
    月底，當時是找被告聊天，身上攜帶一把槍枝及伊吸食之毒
    品，所攜帶槍枝係銀色小型手槍，就是一般所說的八釐米手
    槍，通稱ＰＰＫ，該把槍枝槍管有改造過，被告當天有看到
    伊攜帶槍枝（本院卷第四十五頁），被告看到後跟伊說不要
    拿出來讓他的家人看到，會被罵，以後不要再帶這種東西到
    他家，後來被告說電話的時候，伊就把槍枝拿到陽臺去放，
    因為那裡比較不容易看見，被告當時去上廁所，所以並未看
    到，因此並不知道伊將槍枝放在何處，伊也未詢問過被告放
    在何處或曾告訴被告，當天伊在被告家坐蠻久的，而且有睡
    著，離開時因為很倉促，人家打電話找伊，所以伊忘記帶走
    ，伊放在陽臺外面，在場警員所說的地方（本院卷第四十六
    頁），被告曾經問伊扣案槍枝可否發射，伊說可以，當時是
    因為伊有在被告房間施用毒品安非他命，離開時伊想不起來
    該把槍枝放在何處，八月十幾日時，伊不確定是否放在該處
    ，伊打電話問被告，被告說原來那把槍是伊的，伊說是，他
    說八月初時被警方查獲（本院卷第四十七頁），伊自己在八
    月十日時，經警方查獲持有槍枝，當時警方有問伊是否還有
    槍械沒有交出，伊交保後就想說問被告（本院卷第四十八頁
    ），沒有其他槍枝放在朋友處，因為伊有去朋友家裡的只有
    被告，其他朋友並沒有住在家裡，伊的槍枝並沒有特別要做
    什麼，只是對手槍感到興趣，是要自己用的（本院卷第四十
    九頁），伊與被告是普通朋友，沒有特別的好，被告家裡有
    被告母親和他太太，一個小孩子和他小舅子，不知道被告太
    太姓名為何（本院卷第五十二頁），扣案手槍是伊在九十四
    年六、七月間，以六千元買的，曾經把玩、拆解過扣案槍枝
    ，並沒有特別去記槍枝特徵（本院卷第五十三頁），並未特
    別去記槍身有無任何英文字母或號碼，槍枝滑套有無花紋也
    未特別去記，當天伊去找被告的時候，只有伊和被告在房間
    裡面，被告的太太不在，且當天伊去找被告有吸毒，而吸毒
    也不是很光榮的事情，所以伊去找被告，被告都帶伊去他的
    房間（本院卷第五十四頁），伊是走到陽臺時，一邊說電話
    ，靠在陽臺上，順手彎腰把槍枝放在車庫遮陽板上，因為伊
    離開之前是被電話吵醒，電話是催伊去找朋友，匆忙之間就
    忘記了，後來想不起來放在哪裡，伊從車上及到過的地方去
    找，這期間沒有很迫切的需要，所以沒繼續去找去想，八月
    十日在歸仁鄉○○○街被查獲五枝改造槍枝（本院卷第五十
    五頁），當天找被告之前是要拿扣案槍枝到空曠地方試射，
    試射後再去找被告的，到被告家是約晚上八、九點，離開被
    告家時約晚上十一、二點，被告太太出去，小孩也帶出去（
    本院卷第五十六頁）云云。然而證人丙○○上開證述，有以
    下明顯瑕疵：
　１上開被告住處中，二樓靠近建築物前側房間係被告與其女友
  　陳雅喬及幼子之起居臥室，為被告所是認，核與證人粱國慶
    及丙○○所述相符，而當時被告就丙○○拿出槍枝把玩既已
    警告其往後勿再攜此前來，且陳稱因其女友娘家僅在東門路
    附近，其可能臨時返回撞見，並其家人均會罵等語，顯見被
    告極不欲令其母親、女友知悉丙○○攜槍前來，更何況其與
    被告僅係「普通朋友，沒有特別的好」，則縱被告女友攜子
    返回娘家，豈容丙○○在房內施用安非他命、進而睡覺直至
    如被告所言約莫翌日凌晨一時許「方才」因己行動電話來電
    而醒覺離去；又安非他命（或甲基安非他命）係屬中樞神經
    興奮劑，施用後會產生亢奮、失眠作用，因而為毒品危害防
    制條例所規範之第二級毒品，是果如丙○○所言當時在被告
    住處施用安非他命者，又豈能一經施用隨即入睡？所述顯然
    荒謬。
　２又扣案槍彈若係丙○○所有，則其經被告警告後，當即收起
  　置於身上即可，況其本自身上取出，何有走出房內，放置於
    陽臺外遮陽板之必要？若謂該處較不易被看見，則其藏置身
    上豈不更加隱密？又其既為被告所斥，豈不應及早離去，如
    何能陷友人為母親、女友責難，甚或遭受刑事處分之危險？
    而丙○○於被告選任辯護人詰問有關被告就其放置槍枝之情
    況時證稱：「（為何會把槍枝放在該處？）因為被告說不要
    把那種東西拿出來，後來被告說電話的時候，我就把槍枝拿
    到陽臺去放，因為那裡比較不容易看到。（槍枝放在哪裡，
    被告是否有看到？）沒有，他去上廁所。」，先聲稱被告當
    時係在聽電話，隨即改謂被告當時在上廁所云云，其對所謂
    「當時狀況」所言顯有矛盾。
  ３扣案槍彈果係丙○○所有，且確係當時遺忘被告上開住處，
  　惟該等物品涉及刑事責任，可謂干係重大，如何能一忘十餘
    日，最後竟忘記置於何處？且丙○○稱其曾去朋友家裡的只
    有被告，其他朋友並未住家裡，另外也並無其他槍枝寄放朋
    友處，且據其所述於（九十四年）七月底時去被告家，八月
    十日則自己亦經查獲持有槍枝交保後方想起扣案槍枝恐係在
    被告處，前後至多僅十餘日，如何可能遺忘如此徹底？又於
    自己經查獲後方才憶起，亦不符常情。
  ４丙○○聲稱其對槍械有興趣，所以購買扣案槍彈，持有扣案
  　槍彈約一個多月，且有把玩拆解試射過，更於前往被告住處
    時隨身攜帶，則何以對槍枝特徵、槍身、滑套有無英文字母
    或數字、花紋等毫不知情，僅能於被告之選任辯護人詰問時
    陳述「銀色的小型手槍，就是一般人所說的八釐米手槍，通
    稱ＰＰＫ」等泛泛之論，直若其實際上並未見過扣案槍枝然
    ！
　５再者，丙○○本身於九十四年八月十日，在臺南縣歸仁鄉○
  　○○街之某處亦經警搜獲其所持有之改造手槍五枝，案經臺
    灣臺南地方法院檢察署檢察官偵辦中，且據其在本案自承無
    訛，復有本院依職權查詢其前科紀錄，有臺灣高等法院被告
    前案紀錄表一份附卷可參，其自身已涉持有多數甚至製造（
    改造）槍枝犯嫌，參諸其上開所述及被告所辯之瑕疵，其於
    本案到庭證述之動機，顯係圖謀脫免被告刑責而頂替被告犯
    行。
　(三)被告辯解之部分：
　１槍砲彈藥刀械管制條例自七十二年六月二十七日公布施行以
  　來，未經許可，持有或寄藏可發射子彈具有殺傷力之槍枝（
    即俗稱土造槍枝）、子彈，至今均屬受規範而有一定刑責之
    行為，未嘗有合法化之期間，則未經許可持有槍彈係屬犯罪
    之觀念已成為一般國民常識，是若與己無關之槍彈物品，當
    無自承復編織自己犯罪情節之理。本件被告初於警詢及偵查
    中即已坦認扣案槍彈係其於九十四年七月一日在上開住處受
    「榮仔」所寄而藏放，「榮仔」聲稱其被通緝，不便隨身攜
    帶，「榮仔」認識約半年許，平日均以行動電話聯絡，因其
    經查變換門號，因而無法提供警方查緝，至於槍彈係在二樓
    其與女友起居臥室外之陽臺遮陽板上查獲扣得亦係其所丟棄
    等語明確；而被告前於八十年間曾因竊盜罪嫌經本院判決無
    罪且經上訴駁回確定、八十四年間因重利罪經本院判處有期
    徒刑四月且經上訴駁回確定、八十五年間又因妨害自由案件
    經本院判處有期徒刑六月確定、八十六年間因重利案件經臺
    灣高等法院臺南分院判處有期徒刑一年確定，並曾於八十六
    年九月十八日入監服刑至八十七年六月二日縮短刑期假釋出
    監，是其對刑事案件程序、處遇當不陌生，又事涉刑責，被
    告辯稱為免收押乃為坦認之供述，係以一時免受羈押而易寄
    藏槍枝之三年以上有期徒刑罪責，所辯匪夷所思，顯無足採
    信。
  ２又果被告就扣案槍彈確無所悉，則其自亦無曾觸摸之可能，
    然據證人粱國慶證述：搜獲扣案槍枝當時，被告並非一開始
    即向搜索警員坦認犯行，而係警員告知可透過鑑驗指紋，被
    告始俯首認罪，足徵被告必曾碰觸扣案槍彈而留下指紋，其
    於查獲當時心有所虛，因而坦認係受寄藏而持有，否則若被
    告確與扣案槍彈無涉，則當警員主動表示鑑驗指紋時，被告
    自應立表贊同，而非如上開證人所述之態度。
  ３再者，若如被告及證人丙○○所言，丙○○既於九十四年七
    月底時，在被告房間內取出扣案槍彈把玩為被告所見，被告
    因之令其往後勿再攜此前來，並曾談及扣案槍枝是否可以射
    擊之問題，則未及一週之期間，被告於八月五日經查獲時，
    即應憶起、知悉該把槍枝應為丙○○所有，惟被告卻於警詢
    、偵查中未曾提及丙○○，反而自承有寄藏槍彈之事實，顯
    與常理有違。
  (四)綜上，就被告於本院審理所辯及證人丙○○前開證言而觀，
    被告及證人丙○○疑似於本院進行準備程序前，已就被告當
    時為警查獲扣案槍彈應如何供述，以規避被告刑責，並杜撰
　　扣案槍枝係證人丙○○所有而與被告全無關係之情節，詳加
  　演練，達成一定翻供及偽證默契。上開被告之辯解及證人丙
    ○○證述，既有重大瑕疵，復可疑有串供之情，自無法採信
    。至本件被告犯行，除被告於警詢及偵查中之自白外，尚有
  　扣案槍彈及執行搜索警員粱國慶之證述可佐，被告自白非有
    罪認定之唯一證據，被告選任辯護人顯有誤會。本件事證已
    明，被告犯行洵堪認定。
三、論罪科刑：
  (一)按槍砲彈藥刀械管制條例係將持有與寄藏為分別之處罰規定
    ，而寄藏與持有，均係將物置於自己實力支配之下，僅寄藏
    必先有他人之持有行為，而後始為之受寄代藏而已，故寄藏
    之受人委託代為保管，其保管之本身，亦屬持有，不過，此
    之持有係受寄之當然結果，雖不應另就持有予以論罪。然未
    經許可無故持有獵槍、子彈，其持有之繼續，為行為之繼續
    ，亦即一經持有該槍彈，罪即成立，但其完結須繼續至持有
    行為終了時為止。則包括持有之寄藏該槍彈行為，自亦為行
    為之繼續，其犯罪之完結須繼續至寄藏行為終了時為止。此
    與司法院院解字第三六三二號解釋所稱寄藏贓物罪於寄藏行
    為完畢時其犯罪即已完成，其後之占有該贓物乃犯罪之狀態
    繼續，而非行為繼續，迥不相同（最高法院八十八年度台上
    字第七六一號判決參照）。
　(二)查被告乙○○未經許可，於九十四年七月一日起至同年八月
  　五日為警查獲時止，為他人寄藏可發射子彈具有殺傷力之槍
    彈，核其所為，係違反槍砲彈藥刀械管制條例第八條第四項
    之未經許可寄藏可發射子彈具有殺傷力之改造槍枝罪、同條
    例第十二條第四項之未經許可寄藏子彈罪。又被告所犯未經
    許可寄藏可發射子彈具有殺傷力之改造手槍罪及未經許可寄
    藏子彈罪，係一行為觸犯數罪名，為想像競合犯，應依刑法
    第五十五條規定，從一重之未經許可寄藏可發射子彈具有殺
    傷力之改造手槍罪論處。爰審酌被告未經許可寄藏槍彈，犯
    行嚴重危害社會治安及他人之生命、身體安全，再佐以本案
　　被告於本院審判中翻異前詞，並涉嫌有教唆證人丙○○為其
  　為脫罪偽證之行為，妨害司法公正，顯見被告毫無悔意等一
    切情狀，量處如主文所之刑。
　(三)扣案改造手槍一把（槍枝管制編號：0000000000
    號）及子彈三顆，均係違禁物，應依刑法第三十八條第一項
  　第一款宣告沒收。另扣案子彈一顆，於鑑驗時經採樣試射，
    已不具殺傷力，非屬違禁物，爰不另為沒收之諭知。
五、又證人丙○○涉嫌明知本件扣案槍彈非其所持有，詎其仍因
    本件於九十四年十一月三日下午二時三十分許，以證人身分
    到庭應訊，就本件扣案槍彈是否係其所有等於案情有重要關
    係之事項，供前具結，而為本件扣案槍彈係其所有，且係其
    將之藏置於警查獲處，被告就扣案槍枝放置該處並不知情等
    虛偽證述。經本院查明顯非實情，未予採信，而認定被告就
    本案被訴部份仍構成槍砲彈藥刀械管制條例第八條第四項及
    第十二條第四項之罪，已如前述，則證人丙○○另涉犯刑法
    第一百六十八條之偽證罪嫌，應由本院依職權告發，移送檢
    察官另行偵辦，一併敘明。
據上論斷，應依刑事訴訟法第二百九十九條第一項前段，槍砲彈
藥刀械管制條例第八條第四項、第十二條第四項，刑法第十一條
前段、第五十五條、第四十二條第二項、第三十八條第一項第一
款，罰金罰鍰提高標準條例第二條，判決如主文。
本案經檢察官甲○○到庭執行職務。
中　　華　　民　　國　　94　　年　　11　　月　　17　　日
　　　　　　　　刑事第二庭  審判長法　官  鄭文祺
　　　　　　　　　　　　　 　　　 法　官  林中如
　　　　　　　　　　　　　 　　　 法　官  陳賢德
以上正本證明與原本無異。
如不服本判決，應於收受送達後10日內向本院提出上訴書狀（應
附繕本）。
　　　　　　　　　　　　　　　　　書記官  陳靜娟
中　　華　　民　　國　　94　　年　　11　　月　　30　　日
附錄論罪科刑法條
槍砲彈藥刀械管制條例第八條第四項
未經許可，持有、寄藏或意圖販賣而陳列第一項所列槍枝者，處
三年以上十年以下有期徒刑，併科新臺幣七百萬元以下罰金。
槍砲彈藥刀械管制條例第十二條第四項
未經許可，持有、寄藏或意圖販賣而陳列子彈者，處五年以下有
期徒刑，併科新臺幣三百萬元以下罰金。
